# 请教陈版及各位

提问人：jlapple 时间：2016-01-08 10:52:34
非同控业务合并形成的个别报表层面的商誉的计税基础也是零么？发生减值时是否需要确认递延所得税影响？

回答人：chenyiwei
商誉的计税基础为零，但其初始确认和后续的减值准备影响都不确认递延所得税。 如果税法上允许商誉按一定年限摊销，则商誉初始确认时的计税基础与账面价值一致，后续摊销导致计税基础减少而账面价值不变（假设未发生减值），由此导致应纳税暂时性差异的，应就其税务上的累计摊销的影响确认递延所得税负债。

提问人：jlapple 时间：2016-11-17 17:53:57
B公司系A公司以前年度非同一控制下企业合并形成的全资控股子公司，现A公司拟以 2016 年 6 月 30 日为基准日吸收合并B公司。A公司长投成本 6000 万元，未计提减值准备。 6 月 30 日，B公司资产总额 400 万元，负债总额 3000 万元（资产、负债的账面价值与购买日持续计算的公允价值相等），净资产-2600万元【股本 4000 万元、资本公积 200 万元、盈余公积 800 万元、未分配利润-7600万元（其中年初未分配利润-7000万元，本期未分配利润-600万元均为1-6月发生的期间费用）】。另，合并层面存在商誉 300 万元，已全额计提减值准备。 按照解释 7 号，母公司是否应做如下会计处理： 借：资产 400 资本公积（资本溢价） 2600 冲减的为母公司账面金额 贷：长投 6000 负债 3000 年初未分配利润-7000 资本公积 200 盈余公积 800 借：商誉 300 贷：商誉减值准备 300 借：费用 600 贷：资本公积（资本溢价） 600 因1-6月B公司损益已经纳入母公司帐内，因此合并层面无需做相应的抵销。

回答人：chenyiwei
1 、调整A公司个别报表层面盈余公积、未分配利润的金额，仅以A取得B控制权后形成的累计收益为限，不一定等于B自身个别报表层面的留存收益。 2 、 2016 年 1 ～ 6 月期间B的净亏损也是直接转入未分配利润，不是直接计入A的本年度个别利润表。 3 、很奇怪为何B已经严重资不抵债，合并报表层面也已计提商誉减值准备，但A不对其长期股权投资计提减值准备，导致吸收合并时A的个别报表层面出现大额的资本公积负数？

提问人：jlapple 时间：2016-11-18 08:59:37
谢谢陈版这么晚还耐心回复！对您的回复还有一些疑惑： 关于 1 ，如果购买日B公司的资本公积即为 200 ，盈余公积即为 800 ，未分配利润 500 ，那么A公司层面分录是否应如下调整： 借：资产 400 资本公积 1100 贷：长投 6000 负债 3000 年初未分配利润-7500 另外，如果对B公司是在收购少数股权后才成为全资子公司的情况下（如初次购买80%股权，而后又收购20%少数股权），那么自购买日至吸收合并日之间实现的累积收益是否不再需要剔除少数股东享有部分，因为最终已经将少数股权购买过来了。
关于 2 ， 2016 年1-6月的净亏损，是否应该在合并层面做上述第三笔调整分录？ 关于 3 ，原是准备提取长投减值准备的，但我的上级说合并层面无影响就没让提。 另外，假设在不考虑A公司本年度的权益变化及B公司1-6月净亏损的情况下，合并报表层面的权益结构与上年度应该保持一致的吧。 再次谢谢陈版，期盼您的回复！

回答人：chenyiwei
如果A在取得B的控制权后又收购了少数股权才成为全资子公司，则恢复留存收益时，对少数股权存续期间的少数股东损益 20 ％部分还是不能纳入恢复范围。

回答人：chenyiwei
2 、母公司吸收合并子公司不影响合并报表，因此合并报表层面仍应体现子公司被吸收前的损益。 3 、这个问题本来就是单体层面的会计差错，现在吸收合并后影响权益的构成了，还是希望更正过来。